臺灣高雄地方法院刑事判決　　　　　　　 96年度易字第478號
公　訴　人　臺灣高雄地方法院檢察署檢察官
被　　　告　甲○○
選任辯護人　林瑑琛律師
上列被告因違反著作權法案件，經檢察官提起公訴（95年度偵字
第28207 號），本院判決如下：
    主  文
甲○○無罪。
    理  由
一、公訴意旨略以：被告甲○○係位於高雄市○○區○○街90巷
    7 之1 號4 樓凱連有限公司（下稱凱連公司）之負責人，其
    明知京都念慈菴枇杷潤喉糖產品包裝圖示外觀設計，為京都
    念慈菴總廠有限公司享有著作財產權之圖形著作，並專屬授
    權予告訴人京都念慈菴藥廠股份有限公司，未經上開著作權
    人之同意，不得擅自輸入著作原件或其重製物。詎被告竟基
    於意圖營利之犯意聯絡，自民國95年5 月間起，未經上開著
    作權人同意，即自印尼PT CADBURY INDONESIA進口上開潤喉
    糖產品至臺灣，之後並批發由各經銷通路商販賣予不特定之
    消費者而散布之，侵害上揭權利人之著作財產權，因認被告
    違反著作權法第87條第4 款之規定，應依同法第91條之1 第
    1 項規定處罰。
二、按犯罪事實應依證據認定之，無證據不得推定其犯罪事實；
    不能證明被告犯罪者，應諭知無罪之判決，刑事訴訟法第15
    4 條、第301 條第1 項分別定有明文。又告訴人之告訴，係
    以使被告受刑事追訴為目的，其指訴是否與事實相符，仍應
    調查其他證據，以資審認，必被害人所述被害情形，無瑕疵
    可擊，且就其他方面調查，又與事實相符，始足據為有罪判
    決之基礎（最高法院81年度臺上字第3539號判決參照）。
三、訊據被告甲○○固坦承有於上開時、地輸入本案京都念慈菴
    枇杷潤喉糖產品並販賣之事實，惟堅決否認有何侵害著作財
    產權犯行，辯稱：伊是合法進口，輸入的是真品，潤喉糖是
    原裝進口，伊僅依照政府規定貼中文標籤，未為任何加添的
    行為，並未侵害告訴人之著作權等語；辯護人則辯稱：告訴
    人主張之圖案等著作，實係喉糖之包裝或廣告性質之標記，
    並非貨物本身之喉糖，依著作權法第87條之1 第4 款、第5
    款規定，應不適用同法第87條第4 款之規定，且依照經濟部
    智慧財產局之解釋，如非屬「著作權商品」之輸入行為，不
    受著作權法第87條第4 款規定之限制；再者，被告是合法輸
    入，並無違法之認識，亦無犯罪之故意等語。經查：
（一）京都念慈菴枇杷潤喉糖產品包裝圖示外觀設計，為京都念
      慈菴總廠有限公司享有著作財產權之圖形著作，並專屬授
      權予告訴人京都念慈菴藥廠股份有限公司，在台澎金馬等
      地區使用；被告於95年5 月間，未經京都念慈菴總廠有限
      公司及告訴人之同意，自印尼製造商PT CADBURY INDONES
      IA進口上開潤喉糖產品一批至臺灣，並批發由各經銷通路
      商販賣予不特定之消費者而散布之事實，業據被告坦承不
      諱，核與證人即凱連公司職員管其勇證述相符（本院卷第
      61頁至第62頁），並有上開潤喉糖產品包裝圖示照片、著
      作權專屬授權合約書1 份、經濟部中央標準局商標註冊證
      及相關商標申請資料、財政部關稅總局95年6 月30日台總
      局緝字第0951013246號函、被告於95年6 月16日發函予經
      銷商之聲明書及附件、普華商務法律事務所95年6 月16日
      第L00000000 號律師函與送達回執（臺灣高雄地方法院95
      年度他字第6179號卷第9 頁至第42頁）、海關進口報單、
      輸入食品查驗證明各1 紙（同上他字卷第49頁至第50頁）
      、被告進口之潤喉糖照片21張（同上他字卷第60頁至第80
      頁）等在卷為證，此部份事實固堪認定。
（二）按未經著作財產權人同意而輸入著作原件或其重製物者，
      視為侵害著作權；擅自以移轉所有權之方法散布著作原件
      或著作重製物而侵害他人之著作財產權者，處3 年以下有
      期徒刑、拘役，或科或併科新臺幣50萬元以下罰金，著作
      權法第87條第4 款、第91條之1 第1 項固定有明文，惟違
      反同法第87條第4 款而構成同法第91條之1 第1 項之罪者
      ，須所散布之客體為侵害著作權之違法著作原件或其重製
      物。又所謂「真品平行輸入」係指在未取得正式區域授權
      之狀況下，以私人或公司名義自國外輸入商品而言，其所
      涉法律層面遍及著作權法、商標法、專利法、公平交易法
      等，不同法規範對於「真品平行輸入」之評價亦有不同。
      因著作物重製之便利性及數量龐大，世界各國有關著作物
      之重製授權，原則會授予地區性及時間性之授權範圍，並
      限制銷售及出口區域，因應區域性質不同而有不同之授權
      方式，亦會禁止各區域間著作物的大量流通 (例如禁止出
      口），著作權法第87條第4 款規定，將未經著作財產權人
      同意而輸入著作原件或其重製物者，視為侵害著作權，即
      一般人所稱「禁止真品平行輸入」，目的在於賦予著作權
      人「市場區隔」的權利，使在他國之著作財產權人授權在
      外國製造之著作權商品，不問在國內有無代理商，任何人
      要大量輸入國內，均要經過我國著作財產權人同意（經濟
      部智慧財產局92年8 月12日電子郵件字第920812號函參照
      ）。惟著作權之保護目的仍應兼顧公共利益之考量，故著
      作權法第84條第4 款對於著作權人輸入權之保護，當著重
      於「著作」內涵之保護，即著作權法對於「真品平行輸入
      」之限制，應限於「著作權商品」（如音樂CD、視聽DVD
      、書籍、電腦程式等）之輸入行為，因著作權商品著重內
      容物，即內涵之銷售，與產品外觀或日常生活實用性關聯
      不大，如輸入之商品雖含有著作（例如床單、被套可能含
      有美術或圖形著作），但此著作並非該商品之主要用途、
      價值所在，即非「著作權商品」，應不受著作權法第87條
      第4 款規定之限制，經濟部智慧產局92年11月18日電子郵
      件字第92 1118 號函即採此見解。再者，著作權法第87條
      之1 第1 項第4 款規定，附含於貨物、機器或設備之著作
      原件或其重製物，隨同貨物、機器或設備之合法輸入而輸
      入者，該著作原件或其重製物於使用或操作貨物、機器或
      設備時不得重製，不適用同法第87條第4 款之規定，此即
      為兼顧保護著作財產權人及減少對文教利用之影響，以達
      到同法第1 條明定之「保障著作權人著作權益，調和公共
      利益」之立法意旨，而明定除外規定（同法第87條之1 立
      法說明參照）。
（三）被告進口之本案潤喉糖，係合法進口，並經經濟部標準檢
      驗局查驗通過，有進口報單及輸入食品查驗證明影本各1
      紙在卷為證（臺灣高雄地方法院檢察署95年度他字第6179
      號卷第49、50頁），告訴代理人亦表示被告進口之本案潤
      喉糖與告訴人進口之潤喉糖為同一製造商，被告進口之貨
      物為真品等語（本院卷第58頁），則本案潤喉糖係經合法
      製作之真品當屬無誤。被告進口之本案潤喉糖本身，既為
      真品，且屬食品而非表彰創作內涵之著作權商品，即非著
      作權法第87條第4 款規定之規範客體，被告進口本案潤喉
      糖，並加以販賣，即未侵害告訴人之著作財產權，應無著
      作權法第91條第1 項之適用。
（四）至於公訴意旨所稱本案潤喉糖產品包裝圖示外觀設計（見
      同上他字卷第9 頁），為圖形著作，被告未經授權，擅自
      輸入本案潤喉糖並販售予經銷通路商，侵害告訴人之著作
      財產權乙節，告訴代理人雖於本院表示其爭執者為本案潤
      喉糖之鐵盒外包裝云云（本院卷第58頁），惟消費者購買
      本案潤喉糖產品，其主要目的在於食用該潤喉糖產品，非
      為購買該鐵盒外包裝之圖案。告訴代理人爭執之含有圖形
      著作之鐵盒外包裝，其作用僅在於表彰商品來源、內容及
      盛裝潤喉糖與防止受潮，增加美觀或使用上之功能，消費
      者或許可能因本案潤喉糖之鐵盒外包裝而增加購買意願，
      但此情形非可與購買單純表現著作內涵之著作物比擬。本
      案潤喉糖除去該外包裝圖案後，仍不失為獨立之貨物主體
      得為交易標的，應認本案潤喉糖之鐵盒外包裝上之圖形著
      作，乃附含於貨物之著作原件或其重製物，被告既未違法
      加工重製，則依上開著作權法第87條之1 第4 款規定，不
      適用同法第87條，即被告之輸入行為，不視為侵害著作權
      ，該等鐵盒外包裝即為合法重製物。被告所販售之本案潤
      喉糖，其鐵盒外包裝雖附含有圖形著作，然依著作權法第
      87條之1 第4 款規定，被告所輸入者屬合法重製物，被告
      加以販售而散布之行為，即不構成著作權法第91條之1 第
      1 項之罪。
四、綜上所述，被告所進口之本案潤喉糖產品，雖未經告訴人授
    權或同意即輸入並販售，然因檢察官所為舉證，不足證明被
    告有侵害著作權之犯行，本院復查無其他積極證據足以證明
    被告有檢察官所指侵害著作權法第91條之1 第1 項之犯行，
    揆諸首揭說明，自應為無罪之諭知。
據上論斷，應依刑事訴訟法第301 條第1 項，判決如主文。
本案經檢察官李佳韻到庭執行職務。
中　　華　　民　　國　　96　　年　　10　　月　　5 　　日
                  刑事第八庭  審判長法　官  李璧君
                                    法　官  曾仁勇
                                    法　官  曾鈴
以上正本證明與原本無異。
如不服本判決應於收受本判決後10日內向本院提出上訴書狀，並
應敘述具體理由，如未敘述上訴理由者，應於上訴期間屆滿後20
日內補提理由書狀於本院（均須按他造當事人之人數附繕本）「
切勿逕送上級法院」。
中　　華　　民　　國　　96　　年　　10　　月　　11　　日
　　　　　　　　　　　　　　　　　  書記官  曾秀鳳
